【裁判字號】    89,上訴,3514
【裁判日期】    890823
【裁判案由】    偽造有價證券等
【裁判全文】
臺灣高等法院刑事判決                          八十九年度上訴字第三五一四號
    上  訴  人
    即  被  告  丙○○
    指定辯護人  本院甲○
右上訴人因偽造有價證券等案件，不服臺灣桃園地方法院八十九年度訴緝字第四四號
，中華民國八十九年八月二十三日第一審判決（起訴案號：臺灣桃園地方法院檢察署
八十六年度偵緝字第二三一號）提起上訴，本院判決如左：
    主  文
原判決撤銷。
丙○○意圖供行使之用，而偽造有價證券，處有期徒刑參年肆月。
丙○○所偽造之「乙○○」印章壹枚及中國國際商業銀行桃園分行帳號二七—０三０
一四—三號，支票號碼Ａ0000000號支票壹張均沒收。
    事  實
一、丙○○與乙○○間原係合夥關係，詎肅武和竟意圖為自己不法之所有，基於竊盜
    之犯意，於民國（下同）八十二年七月間某日白天，侵入乙○○位於桃園縣中壢
    市○○○街四三七巷一七號四樓之住處（侵入住宅部分未據告訴），竊取乙○○
    所有，中國國際商業銀行桃園分行帳號00--00000--0號，支票號碼Ａ0
    000000號、Ａ0000000號之支票各一張，得手後，基於意圖為自己
    不法所有予以詐欺之概括犯意，明知其無支付支票款之能力及意願，先於八十二
    年七月下旬某日，在其桃園縣桃園市○○路租處，在前開支票號碼Ａ00000
    00號之支票上，填載發票日期八十二年七月三十一日、票據金額新台幣（下同
    ）一萬二千元，並於支票上蓋用自己印章，以自己名義簽發該紙支票，隨即於同
    年七月底，在魏訓創位於桃園縣內某地之路邊攤位，持其所簽發之上開支票，向
    魏訓創詐購茶葉，使魏訓創陷於錯誤，而交付茶葉予丙○○。嗣丙○○又意圖供
    行使之用，而基於偽造有價證券之犯意，於八十二年八月中旬某日，於其上開租
    處，在前開支票號碼Ａ0000000號之支票上，偽填發票日期八十二年八月
    十八日、票據金額二萬四千元，再持其於不詳時、地偽刻之「乙○○」印章一枚
    ，蓋用於支票發票人上，以乙○○之名義簽發該紙支票，且於偽造該張支票後，
    旋於八十二年八月十八日，在呂敏庸所服務位於桃園市○○路一二九０號之太子
    汽車工業股份有限公司桃園分公司內，向呂敏庸訛稱訂購汽車乙部，並以其所偽
造之上開支票，支付訂購汽車之訂金二萬一千元，使呂敏庸均陷於錯誤，收受該
    張支票，並找貼現金三千元予丙○○（起訴書誤為二萬四千元均係訂購汽車訂金
    ）。嗣因乙○○於八十二年七月二十八日發覺上開支票遭竊，於八十二年七月二
    十九日申報上開支票遭竊掛失止付，經不知情之曾魏清秀及呂敏庸提示付款後，
    始循線查獲上情。
二、案經桃園縣警察局中壢分局臺灣桃園地方法院檢察署檢察官偵查起訴。
    理  由
一、上訴人即被告丙○○於本院調查及審理中，經合法傳喚，均無正當理由而未到庭
    。惟於偵查及原審中，訊據被告丙○○固坦承上開支票均係其所簽發，並分別持
    交證人魏訓創及呂敏庸等事實，然矢口否認涉有上開犯行，辯稱：上開支票及其
    所於支票號碼Ａ0000000號支票上所蓋用之被害人乙○○印章，均係被害
    人與其合夥期間，交其保管，嗣後未返還予被害人之物，並未竊取被害人所有之
    上開支票，亦未盜刻被害人之印章云云。惟查：
    (一)被告與被害人合夥期間，對外雖係簽發被害人上開00--00000--0帳號
      之支票支付款項，然被害人上開帳號之支票及印章，均係由被害人自行保管，
      並非由被告保管，且被害人所有之上開支票二張，係被害人於八十二年七月間
      遭竊之物，蓋用於上開Ａ0000000號支票上之印章，既非被害人所有，
      亦非上開支票帳戶之印鑑章。而上開支票帳戶印鑑章即係被害人於申報支票遺
      失掛失止付時所使用之印章等情，此業經被害人於警訊時及偵查中指述綦詳（
      見八十二年度偵字第一四三一一號偵查卷第四頁、第五頁、第四一頁背面、第
      四二頁；八十六年度偵緝字第二三一號偵查卷第二三頁、第二四頁），經核對
      蓋用於被害人上開支票號碼Ａ0000000號、票據金額二萬四千元支票上
      之「乙○○」印文，確與被害人上開支票帳戶「乙○○」印鑑章及被害人用以
      申報上開支票遭竊時所使用之「乙○○」印章之印文均不符。而後二者之印文
      卻相符，此觀諸附卷之上開支票影本、票據掛失止付通知書、遺失票據申請書
      、中國國際商業銀行桃園分行八十九年五月六日（八九）中桃總發字第０九六
      號函及函附之支票存款開戶申請書、印鑑卡各一份自明（八十二年度偵字第一
      四三一一號偵查卷二一頁、第一八頁、第一九頁、第二四頁、第二五頁；原審
      卷第一一頁至第一三頁），足徵被害人上開指述應非子虛。
    (二)又上開支票二張均係由被告先後於上開時、地所簽發分別持交證人魏訓創、呂
      敏庸等事實，亦據被告於原審審理時供明在卷（見原審卷第二一頁背面、第二
      二頁），並經證人魏訓創於警訊時及偵查中、證人呂敏庸於警訊時及原審審理
      時證述屬實（八十二年度偵字第一四三一一號偵查卷第七頁至第九頁、第二九
      頁、第三０頁；本院卷第二二頁背面），參以若如被告所辯被害人上開支票帳
      戶支票及印鑑章均係由其保管，嗣後未將之返還被害人，則被告於簽發上開Ａ
      0000000號，面額一萬二千元之支票時，豈有未蓋用其所保管之被害人
      上開支票印鑑章，反而蓋用自己印章，而另於簽發Ａ0000000號支票時
      ，則蓋用非印鑑章之理，所辯顯與常情有違，又被害人果既將所有該支票帳戶
      印鑑章交付被告保管，尚未取回，焉能以上開支票印鑑章申報支票遺失，是被
      告上開所辯，係臨訟杜撰卸責之詞，不足採信。
    (三)綜上所述，上開二紙支票均係被告自乙○○處所竊得，且被告蓋用於被害人上
      開帳戶支票號碼Ａ0000000號支票上之「乙○○」印章，亦係被告所偽
      刻，以偽造該張支票供自己行使之用等事實，均堪認定；再被告明知上開支票
  二張係其所竊得之物，其無支付票款能力及意願，仍分別以自己名義簽發及以
      被害人乙○○之名義偽造上開支票，並先後將之持交證人魏訓創詐購茶葉及交
      付證人呂敏庸用以支付其所訂購之汽車之訂金，致使魏訓創、呂敏庸均陷於錯
      誤，而分別將茶葉交予被告及收受該張支票後，找貼現金三千元予被告，其主
      觀上顯有意圖為自己不法所有之犯意甚明，此外，並有新車訂購單、桃園縣票
      據交換所八十二年八月十一日桃票字第三三四—三號函、八十二年九月一日桃
      票字第三六五—四號函及函附之支票影本、退票理由單、掛失止付票據提示人
      資料查報表、票據掛失止付通知書、遺失票據申請書各一份在卷可稽（見八十
      二年度偵字第一四三一一號偵查卷第一三頁至第二五頁），本件事證明確，被
      告犯行洵堪認定。
二、核被告所為，係犯刑法第三百二十條第一項之竊盜罪、第二百零一條第一項之意
    圖供行使之用，而偽造有價證券罪、第三百三十九條第一項之詐欺取財罪。公訴
    人就被告上開詐欺部分雖未引用法條經起訴，惟八十二年八月十八日詐欺犯行與
    同日行使偽造有價證券犯行有牽連犯關係，二次詐欺行為間則有連續犯之裁判上
    一罪關係，自均為起訴效力所及，本院亦得予以審理，先予敘明。被告偽造「乙
    ○○」之印章、印文，係用以偽造上開Ａ0000000號支票，其偽造印章、
    印文之行為，各係偽造有價證券之階段行為及其一部，均應為偽造有價證券行為
    所吸收，不另論罪。又其行使偽造有價證券之低度行為，應為偽造有價證券之高
    度行為所吸收，僅論以偽造有價證券罪。被告上開二次詐欺取財之犯行間，時間
    緊接，犯罪構成要件相同，顯係基於概括犯意反覆為之，為連續犯，應依刑法第
    五十六條規定，以一罪論。被告所犯上開三罪間，有方法、結果關係，為牽連犯
    ，應依刑法第五十五條規定，從一重之意圖供行使之用，而偽造有價證券罪處斷
    。公訴人認被告上開所犯竊盜罪及意圖供行使之用，而偽造有價證券罪間，犯意
    個別，行為互異，應予分論併罰，容有誤會，附此敘明。又其中支票號碼Ａ00
    00000號之支票，係被告以自己名義簽發，此部份並不構成偽造有價證券犯
    行，公訴人認此部分成立偽造有價證券罪，即有未合，惟因被告所涉此部份之犯
    行與前述所犯之竊盜、詐欺取財罪之間，有牽連犯之裁判上一罪關係，爰不另為
    無罪之諭知。
三、公訴意旨另以：丙○○意圖為自己不法之所有，於八十二年七月間某日，前往桃
    園縣中壢市○○○街四三七巷一七號四樓，渠前合夥人乙○○之住處，竊取吳某
    所有，中國國際商業銀行第00--00000--0帳號空白支票一批（前開二張
    支票除外），得手後逃逸此部分亦涉有竊盜罪嫌之云云。按犯罪事實應依證據認
    定之，無證據不能推定其犯罪事實，刑事訴訟法第一百五十四條定有明文。公訴
    人認被告丙○○竊取乙○○所有之空白支票一批，無非係以被害人乙○○之指述
    為其論據，惟查被害人乙○○雖有向中國國際商業銀行報稱其遺失票據號碼00
    00000至0000000之空白票據一批，惟其並未指稱該空白票據係遭何
    人所盜，且被害人乙○○所失竊之前開空白支票中，除票號Ａ0000000號
    、Ａ0000000號二紙支票，有經執票人提示付款，而有退票紀錄外，其餘
    十五紙支票均未見退票紀錄，此外又查無其他積極證據足任被告確有竊取其他空
    白支票之犯行，是公訴人起訴被告竊取空白支票一批，顯屬無據。惟因公訴人以
    被告所涉此部份之犯行與前述判決有罪之竊盜罪間，有實質上一罪之關係，爰不
    另為無罪之諭知，附此敘明。
四、原審以被告罪證明確予以論科，固非無見，惟(一)被告以自己名義簽發支票號碼Ａ
    0000000號之支票，此部份並不構成偽造有價證券犯行，原判決未予敘明
    及不另為無罪諭知，自有未洽。(二)就公訴人起訴被告竊取支票一批部分，原審雖
    認定被告僅竊取票號Ａ0000000號、Ａ0000000號二紙支票，惟亦
    未敘明理由，亦有不合。被告空言上訴，雖不足取，惟原判決既有上開可議之處
    ，自應由本院予以撤銷改判，爰審酌被告犯罪之動機、目的、手段、竊得上開支
    票二張後，先以自己名義簽發Ａ0000000號之支票一張，又盜刻被害人印
    章，偽造被害人上開Ａ0000000號支票一張、並先後持向證人魏訓創、呂
    敏庸詐購茶葉及以支付汽車訂金為名、行詐欺取財之實，所生危害及犯後雖飾詞
    狡辯上開犯行，然仍坦承部分事實，非全然不知悔改之態度等一切情狀，量處如
    主文第二項所示之刑。上開偽造之Ａ0000000號支票一張及被告偽造之「
    乙○○」印章一枚，雖均未扣案，然均無證據可資證明確已滅失，應分別依刑法
    刑法第二百零五條、第二百十九條之規定，予以宣告沒收。
五、被告經合法傳喚無正當理由而未到庭，爰不待其陳述逕行判決。
據上論斷，應依刑事訴訟法第三百六十九條第一項前段、第三百六十四條、第三百七
十一條、第二百九十九條第一項前段，刑法第二百零一條第一項、第三百二十條第一
項、第三百三十九條第一項、第二百零五條、第二百十九條、第五十五條，罰金罰鍰
提高標準條例第一條前段，判決如主文。
本案經檢察官吳慎志到庭執行職務。
中      華      民      國    八十九    年      十一    月    二十二    日
                              臺灣高等法院刑事第二十六庭
                                  審判長法  官  呂  永  福
                                        法  官  劉  叡  輝
                                        法  官  魏  新  國
右正本證明與原本無異。
如不服本判決應於收受送達後十日內向本院提出上訴書狀，其未敘述上訴之理由者並
得於提起上訴後十日內向本院補提理由書（均須按他造當事人之人數附繕本）。
                                        書記官  章  大  富
中    華    民    國    八十九    年     十一       月     二十二       日
附錄：本判決論罪科刑法條全文
刑法第二百零一條
意圖供行使之用，而偽造、變造公債票，公司股票或其他有價證券者，處三年以上十
年以下有期徒刑，得併三千元以下罰金。
行使偽造、變造之公債票、公司股票或其他有價證券或意圖供行使之用收集或交付於
人者，處一年以上七年以下有期徒刑，得併科三千元以下罰金。
刑法第三百二十條
意圖為自己或第三人不法之所有，而竊取他人之動產者，為竊盜罪，處五年以下有期
徒刑、拘役或五百元以下罰金。
意圖為自己或第三人不法利益，而竊佔他人之不動產者，依前項之規定處斷。
前二項之未遂犯罰之。
刑法第三百三十九條
意圖為自己或第三人不法之所有，以詐術使人將本人或第三人之物交付者，處五年以
下有期徒刑、拘役或科或併科一千元以下罰金。
以前項方法得財產上不法之利益或使第三人得之者，亦同。
前二項之未遂犯罰之。


司法院資訊處製作；財團法人民間司法改革基金會備份。
